臺灣高雄地方法院刑事判決　　　　　　　　　　　　九十三年度簡字第一三六二號
　　聲　請　人　臺灣高雄地方法院檢察署檢察官
　　被　　　告　甲○○
右列被告因偽造文書案件，經檢察官聲請簡易判決處刑（九十二年度發查偵字第五六
號），本院判決如左：
    主  文
甲○○共同明知為不實之事項，而使公務員登載於職務上所掌之公文書，足以生損害
於公眾及他人，處有期徒刑參月，如易科罰金，以參佰元折算壹日。
    事  實
一、緣陳重明與王碧珠本係夫妻關係，後於民國九十一年七月九日離異，因王碧珠前
    積欠甲○○債務新臺幣（下同）一千五百一十萬元，陳重明為王碧珠清償債務，
    乃於九十一年七月十一日於本院鳳山簡易庭成立調解，調解內容為「陳重明應將
    座落高雄縣林園鄉○○○段一七二六之一二地號土地，面積八十八平方公尺及其
    地上建物建號二○三號即門牌高雄縣林園鄉○○路一七五巷一號三層樓房一棟，
    面積一層、二層、三層各為四二點零七平方公尺，合計一二六點二一平方公尺所
    有權全部，辦理所有權登記予甲○○」。嗣甲○○、陳重明及王碧珠等三人，為
    順利移轉上開土地、建築物，明知該土地及建築物之所有權狀，早於九十一年二
    、三月間，王碧珠向案外人乙○○借款時，為供擔保債權之用已交付予乙○○，
    並未遺失，竟共同基於使公務員登載不實之犯意聯絡，由甲○○委託不知情之代
    書林寶霖於九十一年七月二十三日代陳重明書立切結書內載上開土地及建築物所
    有權狀不慎遺失之虛偽不實事項，並持向高雄縣大寮地政事務所申請補發權狀，
    致使該地政事務所不知情承辦人員將此不實事項，登載於職務上所掌之土地登記
    簿上，並據之補發上述土地、建築物所有權狀一份，足生損害乙○○及該管地政
    機關處理登記事務之正確性，嗣案外人乙○○於九十一年八月一日對王碧珠提起
    給付借款之民事訴訟，於同年八月二十九日收受假扣押裁定，欲查封上開土地及
    建築物，於同年九月四日前往地政事務所申請謄本時，始發現上情。
二、案經乙○○、丙○○訴請臺灣高雄地方法院檢察署檢察官偵辦並聲請簡易判決處
    刑。
    理  由
一、被告甲○○於偵查中固坦承右揭委託不知情之代書林寶霖於九十一年七月二十三
    日代陳重明書立切結書，載明前開房地所有權狀不慎遺失為由，向高雄縣大寮地
    政事務所申請補發權狀等事實，惟否認有何偽造文書之犯行，辯稱：伊於辦理前
    開房地所有權移轉登記，欲向王碧珠拿取所有權狀時，因王女告知權狀遺失，伊
    方委託代書辦理補發，嗣於案外人乙○○自訴陳重明及王碧珠涉犯偽造文書即九
    十一年度自字第四一七號刑事案件審理中到庭為證，始知悉上揭房地之所有權狀
    原在乙○○處，並未遺失云云。惟查：
  (一)上開房地所有權狀並未遺失，而係由王碧珠交予案外人乙○○質押，嗣被告委託
    代書填寫切結書，以權狀遺失為由，向高雄縣大寮地政事務所申請補發權狀，致
    使該地政事務所不知情承辦人員將此不實事項，登載於職務上所掌之土地登記簿
    之事實，業經共同被告王碧珠於臺灣高等法院高雄分院九十二年度上易字第一四
    ○六號刑事案件審理中自承明確，核與案外人乙○○所指訴情節相符，並有高雄
    縣大寮地政事務所九十一年十月十六日寮地所一字0000000000函附之
    土地、建物所有權狀暨聲請補發資料等各一份在卷可稽。
  (二)次查，被告於本院九十一年度自字第四一七號刑事案件審理中，已到庭結稱：「
    （是否拿房地契給你？）陳重明說王碧珠已經拿給其他人，我徵得陳重明同意，
    所以委託代書到地政事務所公告房地契遺失一個月，是重新補發的，實際上我知
    道王碧珠將房地契拿給別人」等語綦詳（參本院上開刑事案件之九十一年十月八
    日訊問筆錄），核與共同被告陳重明於前揭案件審理中所自陳：「（移轉登記給
    甲○○的時候是否知道房地契已經被你太太拿給乙○○？）我是移轉登記前就知
    道了，甲○○要我太太還他六百萬元及房子，我就到簡易庭調解過‧‧‧」、「
    （對於甲○○陳述公告遺失，有經過你同意，何意見？）甲○○說要公告一個月
    ，我不知道公告什麼東西」、「（你賣土地時，是否知道權狀已經給乙○○了？
    ）知道，但是甲○○一直逼我付錢，所以我就跟他作假的買賣，最後房地登記給
    他」等語相符（參同前刑事案件之九十一年九月二十四及十月八日訊問筆錄）。
    是此，足認被告及共同被告陳重明、王碧珠於辦理前開房地所有權移轉登記時，
    即已知悉房地所有權係在案外人乙○○持有中，並未遺失，渠等仍以權狀遺失為
    由，委由代書代為申請補發權狀，藉以順利移轉上開房地以供抵償或受償債務甚
    為明確。
  (三)雖查，上開土地及建物權狀之所有權人為共同被告陳重明，他人持有該權狀，無
    論要辦理所有權之移轉登記或設定抵押借款等，若無共同被告陳重明之同意或授
    權，本即無法為之，惟該權狀經重新申請補發後，原有權狀即喪失其效力。共同
    被告陳重明自可憑新申領之權狀，行使對該不動產之權利，而案外人乙○○保管
    上開權狀，本可防止他人未經其同意而處分該不動產，卻因被告甲○○、陳重明
    及王碧珠謊稱權狀遺失，使公務員登載不實，並據以補發權狀而將上開房地移轉
    於被告甲○○所有，難謂權益未受直接損害，又被告等虛偽申報權狀遺失之結果
    ，造成同一筆不動產卻有兩份真正權狀存在之現象，足以影響地政機關管理地政
    資料之正確性，亦影響交易第三人判斷該不動產權狀之真實性，自有損害於公眾
    及他人之虞。此外，共同被告陳重明、王碧珠已因前開使公務員登載不實罪，業
    經本院以九十一年度自字第四一七號刑事案件判處有期徒刑三月，嗣因案外人乙
    ○○、共同被告陳重明、王碧珠均不服本院判決而提起上訴，經臺灣高等法院高
    雄分院九十二年度上易字第一四○六號刑事判決駁回上訴而告確定，亦有上開刑
    事判決各一份在卷可憑。
  (四)綜上所述，本案事證明確，依偵查中現存之證據，已足認定被告有前揭犯行，本
    院依檢察官之聲請，不經通常審判程序，逕以簡易判決處刑。
二、被告虛偽向地政機關申報權狀遺失，使地政機關之人員將此項不實之事項，登記
    於所掌管之土地登記簿上，並核發新權狀予被告，足以損害於地政機關管理之正
    確性及案外人乙○○之權益，並影響不動產之交易安全，核其所為係犯刑法第二
    百十四條之使公務員登載不實罪。被告與陳重明、王碧珠就上開犯行，有犯意聯
    絡及行為分擔，為共同正犯。又渠等利用不知情之代書，代為向地政事務所申報
    上開權狀遺失，而使公務員登載不實，係間接正犯。爰審酌被告為達受償債權之
    目的，乃向主管機關謊稱權狀遺失申請補發，使公眾及他人均受有損害，惟念被
    告並無前科記錄，有臺灣高等法院被告全國前案紀錄表在卷可佐等一切情狀，量
    處如主文所示之刑，並諭知易科罰金之折算標準。
三、應依刑事訴訟法第四百四十九條第一項前段、第三項，刑法第二十八條、第二百
    十四條、第四十一條第一項前段，罰金罰鍰提高標準條例第一條前段、第二條，
    判決如主文。
四、如不服本判決，應於判決送達後十日內，向本院提出上訴狀。
中      華      民      國    九十三    年      三      月    三十一    日
                                  臺灣高雄地方法院高雄簡易庭
                                      法  官  張維君
右正本證明與原本無異。
如不服本判決，應於判決送達後十日內，向本院提出上訴狀。
                                      書記官  林介欽
中      華      民      國    九十三    年      三      月    三十一    日
附錄本判決論罪科刑所依據之法條：
中華民國刑法第二百一十四條
（使公務員登載不實罪）
明知為不實之事項，而使公務員登載於職務上所掌之公文書，足以生損害於公眾或他
人者，處三年以下有期徒刑、拘役或五百元以下罰金。
